【裁判字號】    95,交聲,110
【裁判日期】    950731
【裁判案由】    聲明異議
【裁判全文】
臺灣彰化地方法院交通事件裁定  九十五年度交聲字第一一０號
原處分機關  交通部公路總局臺中區監理所彰化監理站
異  議  人
即受處分人  伸安交通股份有限公司
代  表  人  乙○○
上列受處分人因違反道路交通管理處罰條例案件，對於交通部公
路總局臺中區監理所彰化監理站九十五年一月十二日所為之裁決
（彰監四字第裁六四─Ｉ00000000、Ｉ0000000
0號)，及九十五年一月二十四日所為之裁決（彰監四字第裁六
四─Ｉ00000000、Ｉ00000000號）聲明異議，
本院裁定如下：
    主  文
異議駁回。
    理  由
一、原處分機關略以：(1)民國九十五年一月十二日彰監四字第裁
    六四─Ｉ00000000、Ｉ00000000號裁決部
    分：本案為彰化縣警察局和美分局於九十四年十二月一日以
    彰警交字第Ｉ00000000、Ｉ00000000號違
    規通知單，當場舉發駕駛人甲○○駕駛異議人所有之車牌號
    碼ＸＴ─五八一號營業曳引車及車牌號碼ＸＫ─六六號營業
    半拖車，於九十四年十二月九日下午二時五十五分許，在彰
    化縣和美鎮道○路、鹿和路口「拖掛無車身號碼未請領牌照
    之拖車，使用ＸＫ─六六號之牌照行駛公路」、「牌照借供
    無車身號碼之拖車使用行駛公路」，爰依道路交通管理處罰
    條例第十二條第一項第五款、第二項分別裁處罰鍰新臺幣（
    下同）三千六百元，並牌照吊銷（異議人所有車牌號碼ＸＴ
    ─五八一號營業曳引車使用他車牌行駛部分），及裁處罰鍰
    三千六百元，並牌照吊銷（異議人所有之ＸＫ─六六號牌照
    借供他車使用部分）。(2)九十五年一月二十四日彰監四字第
    裁六四─Ｉ00000000、Ｉ00000000號裁決
    部分：彰化縣警察局和美分局於九十四年十二月十九日以彰
    警交字第Ｉ00000000、Ｉ00000000號違規
    通知單，當場舉發駕駛人李文卿駕駛異議人所有之車牌號碼
    ＫＲ─四九八號營業曳引車及車牌號碼ＧＹ─五五號營業半
    拖車，於九十四年十二月十九日中午十二時二十分許，在彰
    化縣和美鎮道○路、鹿和路口「拖掛無車身號碼未請領牌照
    之拖車，使用ＧＹ─五五號之牌照行駛公路」、「牌照借供
    無車身號碼之拖車使用行駛公路」，爰亦依道路交通管理處
    罰條例第十二條第一項第五款、第二項分別裁處罰鍰三千六
    百元，並牌照吊銷（異議人所有之車牌號碼ＫＲ─四九八號
    營業曳引車使用他車牌行駛部分），及裁處罰鍰三千六百元
    ，並牌照吊銷（異議人所有之ＧＹ─五五號牌照借供他車使
    用部分）。異議人即受處分人伸安交通股份有限公司則以：
    異議人所有之車牌號碼ＸＫ─六六號營業半拖車，係八十四
    年出廠，該車曾有好幾年在載運進口鹹溼牛皮貨櫃，因貨櫃
    底板縫隙常會滲出鹽水，且長年於港區作業，鹽分、溼氣很
    重，車身嚴重脫漆、腐蝕，乃致原廠所打印之車身號碼因車
    身鏽蝕而不清楚，但其上仍有可清楚看出廠牌、型式、年份
    、規格、車身號碼等資料之標識牌，且警方舉發時因測量軸
    距等之方法有誤，導致誤差；又異議人所有之車牌號碼ＧＹ
    ─五五號營業半拖車為警舉發時，因誤認車身號碼之打印位
    置，才會一時找不到，嗣異議人接獲原處分機關之裁決書後
    ，依車身號碼打刻規定，始知悉車身號碼照規定應打印於腳
    架之前方車身，並經刮除該處之灰塵、油垢及底層之厚漆後
    ，終於發現車身號碼，並無前揭警方舉發之違規行為云云。
二、按汽車有牌照借供他車使用或使用他車牌照行駛之情形者，
    處汽車所有人新臺幣三千六百元以上、一萬零八百元以下罰
    鍰，並禁止其行駛，其牌照並吊銷之，道路交通管理處罰條
    例第十二條第一項第五款、第二項定有明文。
三、經查：（一）異議人所指為車號ＸＫ─六六號、ＧＹ─五五
    號之營業半拖車，經本院命舉發員警丙○○會同異議人代表
    人乙○○及原處分機關之人員，就前揭半拖車之軸距、輪距
    、車長、車寬等進行測量之結果，認與車號ＸＫ─六六號、
    ＧＹ─五五號營業半拖車之行車執照上所載之資料大致相符
    一節，固有前開測量紀錄表二紙在卷可稽，並經證人丙○○
    警員於本院訊問時證述明確。（二）然舉發員警丙○○分別
    於九十四年十二月九日、同年十二月十九日當場舉發之際，
    當時懸掛車號ＸＫ─六六號、ＧＹ─五五號之營業半拖車，
    確未在依交通部所定「拖車標識牌及車身（架）號碼打刻規
    定」之打刻位置發現車身號碼，且其中車號ＧＹ─五五號營
    業半拖車，經異議人代表人乙○○刮除上開指定應打刻車身
    號碼處之車漆後，亦未見車身號碼等情，已據證人丙○○於
    本院訊問時結證綦詳，又證人即為警舉發時駕駛車牌號碼Ｘ
    Ｔ─五八一號營業曳引車拖掛車牌號碼ＸＫ─六六號營業半
    拖車之甲○○，及駕駛車牌號碼ＫＲ─四九八號營業曳引車
    拖掛車牌號碼ＧＹ─五五號營業半拖車之李文卿於本院訊問
    時亦均證稱其等於為警舉發之際，確未找到車身號碼等語。
    （三）至異議人辯稱：車號ＸＫ─六六號營業半拖車之車身
    號碼雖模糊不清，但車上有標識牌，且車號ＧＹ─五五號營
    業半拖車為警舉發時，異議人代表人乙○○在舉發現場僅刮
    除灰塵，故未能發現車身號碼，事後於異議人向原處分機關
    提出申訴後，經異議人代表人乙○○獨自一人，在異議人公
    司停車場就該車打刻車身號碼之位置刮漆後，已發現車身號
    碼云云，並提出前開已刮出車身號碼之車號ＧＹ─五五號營
    業半拖車之照片三幀。惟前開經異議人指為車號ＸＫ─六六
    號、ＧＹ─五五號之營業半拖車，於異議人提出本件聲明異
    議後，經本院命舉發員警丙○○會同異議人代表人乙○○查
    看之結果，前者車上之標識牌，其上之鉚釘甚新，且經比對
    該標識牌四周之車漆顏色，因有明顯之深淺落差，而得以看
    出該標識牌之位置與原鉚接之標識牌位置不同，至後者異議
    人所稱刮漆後發現之車身號碼則甚為清晰，堪認係舉發後所
    打刻等情，已據證人丙○○於本院訊問時證述在卷，且異議
    人乙○○於本院訊問時亦稱：上開車號ＸＫ─六六號拖車上
    之標識牌，係在本院於九十五年二月二十三日訊問時，命舉
    發員警丙○○會同其勘查拖車情形後之同年月二十八日才釘
    上去的，且車號ＧＹ─五五號拖車事後發現之車身號碼，因
    其刨光後有以砂紙磨亮，所以看起來會比較清晰等語，堪認
    異議人指為車號ＸＫ─六六號營業半拖車上之標識牌，並非
    警方警舉時之標識牌，且徵以車號ＧＹ─五五號營業半拖車
    為警舉發時，異議人代表人乙○○、員警丙○○及駕駛人李
    文卿均未能發現車身號碼，並衡以車身號碼打刻後係凹陷之
    字體，應不致遭車漆覆蓋而無法辨識等情，堪認異議人上開
    所辯，應屬事後卸責之詞，無可採信；況異議人於本院訊問
    時陳稱：前揭車號ＸＫ─六六號、ＧＹ─五五號營業半拖車
    為警舉發前參加定期檢驗時，均經檢驗合格等語，足認前開
    車號ＸＫ─六六號、ＧＹ─五五號營業半拖車應有依規定打
    刻車身號碼，然為警舉發時懸掛ＸＫ─六六號、ＧＹ─五五
    號號牌之營業半拖車二部，卻均無法發現刻印之車身號碼，
    顯見為警舉發時懸掛ＸＫ─六六號、ＧＹ─五五號號牌之營
    業半拖車，應非原車號ＸＫ─六六號、ＧＹ─五五之營業半
    拖車。（四）綜上所陳，異議人確有將所有之ＸＫ─六六號
    、ＧＹ─五五號營業半拖車號牌借供無車身號碼之拖車使用
    行駛公路違規行為，且異議人所有之車號ＸＴ─五八一號、
    ＫＲ─四九八號營業曳引車亦有拖掛無車身號碼之拖車，而
    有使用他車牌照行駛公路之違規情事，均堪認定。從而，原
    處分機關援引上開規定對異議人即受處分人加以裁罰，並無
    不當，本件異議為無理由，應予駁回。
四、據上論斷，應依道路交通管理處罰條例第八十七條第二項、
    道路交通案件處理辦法第十九條，裁定如主文。
中    華    民    國  九十五  年    七   月   三十一  日
                  交通法庭        法  官  李雅俐
以上正本證明與原本無異
如不服本裁定，應於裁定送達後五日內，向本院提出抗告狀（應
附繕本）。
中    華    民    國  九十五  年    七   月   三十一  日
                                  書記官  陳秀娟


司法院資訊處製作；財團法人民間司法改革基金會備份。
